臺灣新竹地方法院民事判決
109年度竹北簡字第428號
原      告  黃雯儀  
被      告  范植政  
            陳冠宏  
            鄭曜偉  

兼上 一 人
法定代理人  鄭佩娟  
被      告  簡鼎綸  
            邱昶霖  

            黃丞廷  
兼上 一 人
法定代理人  黃乾記  
上列當事人間損害賠償事件，本院於民國109年12月23日辯論終
結，判決如下：
    主      文
一、被告乙○○、丙○○、庚○○應連帶給付原告新臺幣貳萬肆仟玖佰
    肆拾貳元，及均自民國一百零九年九月十一日起至清償日止
    ，按年息百分之五計算之利息。
二、被告庚○○、己○○應連帶給付原告新臺幣貳萬肆仟玖佰肆拾貳
    元，及均自民國一百零九年九月十一日起至清償日止，按年
    息百分之五計算之利息。
三、本判決第一、二項所命給付，如有任一被告為全部或一部之
    給付者，其餘被告於該給付範圍內免給付之義務。
四、被告丁○○、戊○○應連帶給付原告新臺幣捌萬柒仟壹佰玖拾陸
    元，及均自民國一百零九年八月二十八日起至清償日止，按
    年息百分之五計算之利息。
五、原告其餘之訴駁回。
六、訴訟費用由被告乙○○、丙○○、庚○○、己○○連帶負擔百分之二
    十二，餘由被告丁○○、戊○○連帶負擔。
七、本判決第一、二、四項得假執行。
八、原告其餘假執行之聲請駁回。
    事實及理由
壹、程序方面：
一、按訴狀送達後，原告不得變更或追加他訴，但請求之基礎事
    實同一、擴張或減縮應受判決事項之聲明者，不在此限，民
    事訴訟法第255條第1項但書第2、3款定有明文。查原告起訴
    時原聲明：㈠被告乙○○、丙○○、庚○○、辛○○、甲○○、丁○○應
    連帶給付原告新臺幣（下同）112,138元，及自起訴狀繕本
    送達翌日起至清償日止，按年息百分之5計算之利息。㈡被告
    庚○○之法定代理人應與庚○○就第一項給付金額負連帶給付責
    任，第一項給付金額如被告任一人為給付時，被告庚○○之法
    定代理人於已給付金額內免給付義務。㈢被告戊○○應與丁○○
    就第一項給付金額負連帶給付責任，第一項給付金額如被告
    任一人為給付時，被告戊○○於已給付金額內免給付義務。㈣
    前三項被告若有任一人為給付，於其給付範圍內，其餘被告
    免其給付義務。因被告辛○○、甲○○未與被告乙○○、丙○○、庚○○共同分工對原告實施詐欺取財犯罪，且被告丁○○與被告乙○○等人分屬不同詐欺集團成員，原告遂依臺灣桃園地方法院
    刑事判決及少年法庭宣示筆錄認定結果，變更聲明如主文所
    示。經核與上開規定相符，應予准許。
二、被告經合法通知，均未於言詞辯論期日到場，核無民事訴訟
    法第386條各款所列情形，爰依原告聲請，由其一造辯論而
    為判決。
貳、實體方面：
一、原告主張：
（一）被告乙○○邀集被告丙○○加入其所組之詐騙車手集團，並指
      示丙○○再邀集他人一起加入擔任車手，丙○○遂再邀集被告
      甲○○、辛○○、庚○○加入上開詐騙車手集團。由乙○○擔任車
      手頭，負責指派車手收取詐欺贓款，丙○○、甲○○、辛○○、
      庚○○則擔任車手；丙○○、甲○○、乙○○另擔任收水，令車手
      將收取之贓款回水與甲○○、丙○○，再由丙○○將贓款上繳乙○○，或由車手直接回水上繳乙○○。詐欺集團成員佯為銀行
      工作人員，於民國108年11月30日晚間7時24分許，撥打電
      話斯時正在新竹市大賣場內之原告佯稱其信用卡遭168旅
      館重覆訂房，需依指示操作自動櫃員機，原告因此陷於錯
      誤，在新竹市分別於108年11月30日晚間8時30分許匯款5,
      909元、於同日晚間8時57分許匯款19,033元至訴外人呂峻
      榮000-00000000000000號帳戶，再由乙○○指揮庚○○前往提
      款機提領詐騙所得之不法款項，並於當日交予丙○○後，再
      上繳予乙○○，而為掩飾、隱匿詐欺所得去向、所在之洗錢
      行為。
（二）被告丁○○參與訴外人葉旻憲、蔡富全所屬3人以上之詐欺
      集團，擔任取簿車手及提款車手之工作。詐欺集團成員佯
      裝銀行客服人員向原告佯稱其信用卡在168旅館被重覆訂
      房，需依指示操作自動櫃員機，原告因此陷於錯誤，分別
      於108年11月30日晚間8時2分許匯款29,989元、於同日晚
      間8時5分許匯款10,123元、於同日晚間8時17分許匯款27,
      985元、於同日晚間8時26分許匯款19,099元至訴外人毛淑
      婷000-000000000000號帳戶，再由丁○○前往提款機提領詐
      騙所得之不法款項。
（三）被告乙○○、丙○○、庚○○與丁○○分屬上開不同詐欺集團成員
      ，其中乙○○、丙○○、庚○○應就原告遭詐騙之款項負連帶賠
      償責任。又庚○○、丁○○於上開行為時均為未成年人，被告
      己○○、戊○○分別為渠等之法定代理人，亦應與各該未成年
      人就原告所受上開損害負連帶賠償責任。為此，爰依侵權
      行為之法律關係提起本件訴訟，並聲明：如主文所示。
二、被告均未於言詞辯論期日到場，亦未提出書狀作何聲明或陳
    述。
三、得心證之理由：
（一）原告主張之前開事實，業據其提出匯款明細為證，被告乙○○、丙○○、庚○○、丁○○前揭所為，分別經臺灣桃園地方法
      院刑事庭、少年法庭認定犯三人以上共同詐欺取財罪在案
      ，並有該院109年度訴字第397、696號刑事判決、109年度
      少護字第147、250號宣示筆錄在卷可稽，而被告既未到場
      爭執，亦未提出書狀作何聲明或主張，自堪信原告之主張
      為真實。
（二）按因故意或過失，不法侵害他人之權利者，負損害賠償責
      任；故意以背於善良風俗之方法，加損害於他人者亦同。
      數人共同不法侵害他人之權利者，連帶負損害賠償責任；
      不能知其中孰為加害人者，亦同；造意人及幫助人，視為
      共同行為人，民法第184條第1項及第185條分別定有明文
      。又所謂共同侵權行為，係指數人共同不法對於同一之損
      害，與以條件或原因之行為。加害人於共同侵害權利之目
      的範圍內，各自分擔實行行為之一部，而互相利用他人之
      行為，以達其目的者，仍不失為共同侵權行為人，而應對
      於全部所發生之結果，連帶負損害賠償責任（最高法院78
      年度台上字第2479號裁判要旨參照）。再按侵權行為乃對
      於被害人所受之損害，由加害人予以填補，俾回復其原有
      財產狀態之制度（最高法院86年度台上字第1705號判決意
      旨參照）。查被告乙○○、丙○○、庚○○與丁○○分別加入成員
      3人以上之不同詐欺集團，其中乙○○、丙○○、庚○○共同分
      工對原告實施詐欺取財犯罪，係共同侵權行為人，對原告
      所受之損害，自應與該詐欺集團成員共同負侵權行為連帶
      損害賠償責任。從而，原告依侵權行為法律關係，請求被
      告乙○○、丙○○、庚○○連帶賠償其因遭詐騙而匯入訴外人呂
      峻榮所有郵局帳戶共計24,942元；請求被告丁○○賠償其因
      遭詐騙而匯入訴外人毛淑婷所有國泰世華銀行帳戶共計87
      ,196元，均屬有據，而應准許。
（三）復按無行為能力人或限制行為能力人，不法侵害他人權利
      者，以行為時有識別能力為限，與其法定代理人連帶負損
      害賠償責任，民法第187條第1項前段定有明文。查被告庚○○、丁○○於本件侵權行為時為未滿20歲之限制行為能力人
      ，均有識別能力，而被告己○○係庚○○之母，被告戊○○係丁○○之父，有戶籍資料在卷可稽，依民法第187條第1項前段
      規定，己○○應就庚○○應賠償部分，戊○○應就丁○○應賠償部
      分，分別負連帶賠償責任。
（四）另按不真正連帶債務係指數債務人具有同一給付目的，本
      於各別之發生原因，對債權人各負全部給付義務，因債務
      人一人為給付，他債務人即同免其責任之債務（最高法院
      95年度台上字第2779號判決要旨參照）。查被告乙○○、丙○○、庚○○依民法第184條第1項前段、第185條規定，連帶
      負損害賠償責任；而被告己○○依民法第187條第1項前段規
      定，應與庚○○負連帶損害賠償責任，其等本於各別之原因
      對原告負連帶賠償責任，惟所負為同一之給付目的之債務
      ，揆諸前開說明，為不真正連帶債務關係。是以，如有任
      一被告就上開24,942元為全部或一部之給付者，其餘被告
      於其給付之範圍內即可同免給付義務。
（五）末按遲延之債務，以支付金錢為標的者，債權人得請求依
      法定利率計算之遲延利息；應付利息之債務，其利率未經
      約定，亦無法律可據者，週年利率為百分之5；給付無確
      定期限者，債務人於債權人得請求給付時，經其催告而未
      為給付，自受催告時起，負遲延責任。其經債權人起訴而
      送達訴狀，或依督促程序送達支付命令，或為其他相類之
      行為者，與催告有同一效力，民法第233條第1項前段、第
      203條、第229條第2項分別定有明文。查原告對被告等人
      得請求之侵權行為損害賠償債權，係未約定期限之給付，
      亦未約定遲延利率，是原告請求被告乙○○、丙○○、庚○○、
      己○○、丁○○、戊○○均自起訴狀繕本送達翌日，即乙○○、丙○○、庚○○、己○○均自109年9月11起、丁○○、戊○○均自109
      年8月28日起，均至清償日止，按年息百分之5計算之法定
      遲延利息，即屬有據，應予准許。
四、綜上所述，原告依侵權行為之法律關係，請求被告乙○○、丙○○、庚○○應連帶給付原告24,942元，及均自109年9月11日起
    至清償日止，按年息百分之5計算之利息；庚○○、己○○應連
    帶給付原告24,942元，及均自109年9月11日起至清償日止，
    按年息百分之5計算之利息；且上開給付於任一被告已為給
    付，其他被告於給付範圍內即免給付義務；暨請求丁○○、戊○○應連帶給付原告87,196元，及均自109年8月28日起至清償
    日止，按年息百分之5計算之利息，為有理由，應予准許，
    逾此部分之請求，則屬無據，應予駁回。
五、本件係依民事訴訟法第427條第1項適用簡易訴訟程序所為被
    告一部敗訴之判決，應依同法第389條第1項第3款規定，就
    原告勝訴部分，依職權宣告假執行。至原告敗訴部分，原告
    雖聲明願供擔保請准宣告假執行，惟因該部分因訴之駁回而
    失所依據，應併予駁回。
六、據上論結，原告之訴一部有理由，一部無理由，依民事訴訟
    法第436條第2項、第385條第1項前段、第79條、第389條第1
    項第3款，判決如主文。
中    華    民    國    110    年    1    月    19    日
                  竹北簡易庭  法  官  傅伊君
以上正本係照原本作成。　　　　　　　　　
如不服本判決，應於送達後20日內，向本院提出上訴狀並表明上
訴理由，如於本判決宣示後送達前提起上訴者，應於判決送達後
20日內補提上訴理由書（須附繕本）。
如委任律師提起上訴者，應一併繳納上訴審裁判費。
中    華    民    國    110    年    1    月    19    日
                             書記官  李勻淨